臺灣高等法院刑事判決　　　　　　　100年度交上易字第165號
上　訴　人　臺灣臺北地方法院檢察署檢察官
被　　　告　楊登翔
上列上訴人因被告過失傷害案件，不服臺灣臺北地方法院100 年
度交易字第111 號，中華民國100 年3 月22日第一審判決（起訴
案號：臺灣臺北地方法院檢察署99年度偵字第25294 號），提起
上訴，本院判決如下：
    主  文
上訴駁回。
    事  實
本審認定之事實與第一審判決書所記載之事實相同，茲引用之。
    理  由
一、按刑事訴訟法第350條、第361條、第362條、第367條規定，
    不服地方法院之第一審判決而上訴者，須提出上訴書狀，並
    應敘述具體理由，為上訴必備之程式；其所提出之書狀未敘
    述上訴理由，或僅曾以言詞陳述上訴理由者，均應於上訴期
    間屆滿後20日內補提理由書於第一審法院。第一審法院經形
    式審查，認逾期未補提上訴理由者，應定期間先命補正，逾
    期未補正者，為上訴不合法律上之程式，應以裁定駁回。倘
    已提出上訴理由，但所提非屬具體理由者，則由第二審法院
    以上訴不合法律上之程式，判決駁回。而所謂具體理由，必
    係依據卷內既有訴訟資料或提出新事實、新證據，指摘或表
    明第一審判決有何採證認事、用法或量刑等足以影響判決本
    旨之不當或違法，而構成應予撤銷之具體事由，始克當之（
    例如：依憑證據法則具體指出所採證據何以不具證據能力，
    或依憑卷證資料，明確指出所為證據證明力之判斷如何違背
    經驗、論理法則）；倘僅泛言原判決認定事實錯誤、違背法
    令、量刑失之過重或輕縱，而未依上揭意旨指出具體事由，
    或形式上雖已指出具體事由，然該事由縱使屬實，亦不足以
    認為原判決有何不當或違法者（例如：對不具有調查必要性
    之證據，法院未依聲請調查亦未說明理由，或援用證據不當
    ，但除去該證據仍應為同一事實之認定），皆難謂係具體理
    由，俾與第二審上訴制度旨在請求第二審法院撤銷、變更第
    一審不當或違法之判決，以實現個案救濟之立法目的相契合
    ，並節制濫行上訴。是不服地方法院之第一審判決而上訴者
    ，須提出上訴書狀，且應於上訴書狀本身內敘明上訴之具體
    理由，如不能認係具體理由者，上訴即非合法。
二、本件上訴人即檢察官不服原審判決，提起上訴，其上訴意旨
    略稱：被告楊登翔於民國99年3月6日晚間6時10分許，駕駛
    車號8790-PD號自用小客車，在臺北市○○區○○路2段606
    巷口肇事後，即撥打119請求救護車到現場，適有臺北市萬
    華區青年派出所警員林明嘉巡邏路過，被告當場承認為肇事
    人，並留下基本資料暨聯絡方式，俟告訴人翁秋萍送醫手術
    後，臺北市萬華分局交通隊警員徐文章於同年月22日會同告
    訴人、被告至現場製作交通事故現場圖、補充資料表、談話
    紀錄表、自首情形紀錄表，惟依上開之紀錄表內容，並無被
    告坦承過失責任，願意接受法律之裁判記載。況被告於警詢
    時未到案，亦無從認定被告是否為該管公務員自承犯罪之事
    實，故不符合自首之要件；嗣依被告100年1月26日之偵訊筆
    錄，係否認犯罪，原審以被告符合自首要件，減輕其刑，適
    用法律則有違誤等語。另告訴人因被告行車肇事，受有右側
    腓骨骨折之傷害非輕，身、心嚴重遭創，且被告迄今尚未與
    告訴人達成和解，賠償其損害，原審僅論處拘役55日，實屬
    過輕等語。
三、惟查：
(一)按刑法第62條所謂未發覺之罪，凡有追訴搜查權之機關，不
    知有犯罪之事實，或雖知有犯罪事實，而不知犯罪人為何人
    者，均屬之。次按犯人在犯罪未發覺之前，向該管公務員告
    知其犯罪，而不逃避接受裁判，即與刑法第62條前段規定自
    首之條件相符，不以言明「自首」並「願受裁判」為必要（
    最高法院63年台上字第1101號判例意旨參照）。又刑事訴訟
    採職權主義，不能期待被告自己證明其自己犯罪，因之自首
    者於自首後，縱又為與自首時不相一致之陳述，甚至否認犯
    罪，仍不能動搖其自首效力（最高法院88年度台上字第877
    號、91年度台上字第66號判決意旨參照）。末按量刑係法院
    就繫屬個案犯罪之整體評價，為事實審法院得依職權自由裁
    量之事項，量刑判斷當否之準據，應就判決之整體觀察為綜
    合考量，苟已斟酌刑法第57條各款所列情狀，而未逾越法定
    刑度，如無偏執一端，致有明顯失出失入之恣意為之情形，
    上級審法院即不得單就量刑部分遽指為不當或違法。
(二)查本件車禍肇事發生後，被告楊登翔即撥打119 請求救護車
    到現場，適有臺北市萬華區青年派出所警員到場處理，被告
    在場，並當場承認為肇事人，且留下基本資料，警員在此之
    前則無所悉等情，有被告及告訴人之交通事故談話紀錄表共
    2份、自首情形紀錄表在卷可稽（見99年度偵字第25294號卷
    第13至14、17頁）；又被告於警局通知2次均未到案，而於
    偵查時雖否認有其過失，惟於原審時即坦承不諱，有臺北市
    政府警察局萬華分局通知書2份、偵查及原審筆錄在卷可參
    （見99年度偵字第25294號卷第7至8、53頁，原審卷第14至
    17頁）。是以被告於車禍肇事後即向到場處理之警員坦承為
    肇事人，並留下基本資料，雖未親自至警局到案並製作筆錄
    ，惟已告知所在，自居於可隨時接受裁判之狀態，靜待審判
    ，且自偵查以迄審判，並無藉故規避調查之情形，而可認其
    有願受裁判之行為表現，縱令於偵查時對於犯罪之原因未肯
    盡情披露，揆諸上揭裁判要旨敘明，仍不失有自首之效力，
    即無礙於刑法第62條之自首規定之適用。檢察官上訴意旨指
    摘原判決適用法律有所違誤，乃容有誤會或就法律見解所為
    之爭執，自非具體理由。
(三)又原判決就如何認定被告犯行所依憑之證據及量定宣告刑之
    理由，業已審酌被告於民國99年3月6日晚間6時10分許，駕
    駛車號8790-PD號自用小客車，沿臺北市○○區○○路2段
    596巷由東向西方向行駛，途經該路與中華路2段606巷交岔
    口時，竟仍疏於注意，貿然自該支線道巷內駛出，適翁秋萍
    騎乘車號DOH-856號機車沿中華路2段606巷由東往西行經該
    岔路口時，遭楊登翔駕駛該車撞及倒地，因而受有右側脛骨
    腓骨骨折之傷害等情，於原審時均坦承不諱，核與告訴人翁
    秋萍證述之被害經過一致，且有臺北市政府警察局交通警察
    大隊道路交通事故現場圖、補充資料表、交通事故談話紀錄
    表、交通事故調查報告表、事故現場與車損照片等在卷可稽
    （見99年度偵字第25294號卷第11至16、19至23頁）；而依
    臺北市政府警察局交通警察大隊事故肇事原因初步分析表之
    認定，本件肇事原因係因被告所駕駛支線道車輛未禮讓幹道
    線車輛先行，足認被告前揭任意性自白確與事實相符，且告
    訴人因被告過失行為肇事，而受有右側脛骨腓骨骨折之事實
    ，亦有國立臺灣大學醫學院附設醫院99年6月4日診斷證明書
    可資佐證，是告訴人所受傷害與被告過失行為間，具有相當
    因果關係。核被告所為係犯刑法第284條第1項前段之過失傷
    害罪；被告犯罪後，於有偵查犯罪權限之公務員知悉犯行前
    ，主動向警方自首並接受裁判之事實，依刑法第62條前段減
    輕其刑，復參以被告雖無法與告訴人達成民事和解，但於審
    理中已陳明除保險公司理賠金額外，願在能力範圍內（新臺
    幣5萬元）賠償告訴人等情，並審酌被告犯罪係因一時疏忽
    、目的、所生之危害、告訴人因而受有骨折傷害、被告犯罪
    後於審理時尚知坦認犯行之態度等一切情狀，判處拘役55日
    ，並諭知易科罰金之折算標準。從形式上觀之，核無濫用量
    刑權限，亦無判決理由不備，或其他輕重相差懸殊等量刑有
    所失出或失入之違法或失當之處，揆諸上揭敘明，原判決業
    已充分審酌上揭情狀，並依職權裁量科刑，尚未逾越法定範
    圍，又未濫用其職權，自不得遽指為違法。
(四)綜上，檢察官所執上訴理由，顯非依據卷內既有訴訟資料或
    提出新事實、新證據，指摘或表明第一審判決有何採證認事
    、用法或量刑等足以影響判決本旨之不當或違法，而構成應
    予撤銷之具體事由。是檢察官上訴未以書狀敘述具體理由，
    揆諸上揭規定，自屬不合法律上之程式，爰不經言詞辯論，
    逕予駁回。
據上論結，應依刑事訴訟法第367條前段、第372條、第373條，
判決如主文。
中    華    民    國   100    年    6     月    2     日
                  刑事第十一庭      審判長法  官  許宗和
                                          法  官  潘進柳
                                          法  官  沈君玲
以上正本證明與原本無異。
不得上訴。
                                          書記官  彭于瑛
中    華    民    國   100    年    6     月    2     日